最高法院刑事判決　　　　　　　　　　　　　　　八十八年度台上字第七○六三號
　　上　訴　人　甲○○
右上訴人因匪案件，不服台灣高等法院中華民國八十六年十月二十二日第二審判決
（八十六年度上訴字第二六九三號，起訴案號：台灣板橋地方法院檢察署八十六年度
偵字第一四一七號），提起上訴，本院判決如左：
    主  文
原判決撤銷，發回台灣高等法院。
    理  由
本件原判決認定上訴人甲○○與另案審理之許兆麟、張魯帆、黃泗濱、張乃輝共五人
，共同意圖為自己不法之所有，企圖搶劫他人財物，於民國八十五年九月五日中午十
二時許，先由張魯帆、黃泗濱在台北縣新莊市○○道路上竊取Ｇ三－七一三五號車牌
，改懸掛於黃泗濱租來之小客車上，以掩人耳目，其餘上訴人等三人在旁把風。嗣五
人共乘該車沿路尋找目標，於同日下午一時四十五分許，途經桃園縣蘆竹鄉○○○村
○○路上，見被害人楊全居在路旁停車睡覺，許兆麟、張乃輝、張魯帆、黃泗濱四人
即下車將被害人押往後座並挾坐於中間，致使其不能抗拒，而強劫得新台幣（下同）
二萬四千元、行動電話一具、台灣省合作金庫、世華銀行、台灣中小企業銀行、華南
銀行提款卡，及楊全居本人、其妻、母之郵局之提款卡各一枚。並由許兆麟、張乃輝
持提款卡先後至桃園縣大園鄉農會、蘆竹鄉台灣銀行、桃園市○○路台灣銀行之提款
機提款，共詐領得七萬九千元。事後，上訴人分得五千元等情。因而維持第一審論處
上訴人共同意圖為自己不法所有，以強暴致使不能抗拒而取他人財物（累犯）罪刑。
固非無見。
惟查，(一)、原判決認定上訴人等推由許兆麟、張乃輝持劫得之提款卡至大園鄉農會、
及蘆竹鄉、桃園市之台灣銀行提款，共詐得七萬九千元等情。但上訴人等向被害人強
劫得之提款卡，分屬數家銀行所發卡，且其中另有被害人之妻、母之郵局提款卡，則
上訴人等究係持何一行庫之提款卡詐提款項，金額各為若干﹖有無持該被害人之母或
妻之郵局提款卡提款﹖關係該二人是否同為被害人；又被害人於第一審證稱，共被詐
領九萬九千元（見第一審卷第二十八頁），與原判決認定之數額有異，究竟何者與事
實相符，原審均未釐清、詳細認定，致此部分事實仍欠明確，顯然未盡調查能事。(二)
、依原判決所云，上訴人等持劫得之提款卡先後至大園鄉農會及蘆竹鄉、桃園市之台
灣銀行等三處提款機提款，則共有數次詐領存款之事實，所為究係單純一罪，抑或為
連續犯，原審並未論述明白；又上訴人等行為後，刑法於八十六年十月八日公布增訂
第三百三十九條之二第一項，規定「意圖為自己或第三人不法之所有，以不正方法由
自動付款設備取得他人之物者，處三年以下有期徒刑、拘役或一萬元以下罰金。」，
此為同法第三百三十九條第一項之特別規定，乃原判決亦未詳論比較新舊法之理由，
即逕依該法第三百三十九條第一項論處，均屬理由不備之違誤。(三)、原判決事實欄記
載，張魯帆、黃泗濱下手行竊車牌時，上訴人等其餘三人在場把風一節，倘屬無訛，
即上訴人等五人均在場實施竊犯行，所為應係犯刑法第三百二十一條第一項第四款
結夥三人以上竊之加重竊罪責。乃原判決理由（第二段）謂此部分上訴人係犯
同法第三百二十條第一項之普通竊罪，自屬適用法則不當。(四)、共犯張乃輝於第一
審雖謂：「他（指上訴人）不是白癡，許兆麟一定有告訴他，他才會跟我們走。」等
語（見第一審卷第二十三頁），揆其語氣，應屬推測之詞；但許兆麟嗣於原審證稱，
當時伊係請上訴人幫忙搬家，事前並未告知上訴人要共同強劫等詞（見第二審卷第七
十三頁），二人所供即有出入，究竟何者可信，原審並未深入審究並說明其理由，乃
竟執上述張乃輝之供詞，認定上訴人所辯事前不知許兆麟等人要搶劫云云，係卸責之
詞（見原判決第三頁背面第一至四行），所為論斷，跡近推測，亦屬可議。上訴人上
訴意旨，指摘原判決不當，非無理由，應認有發回更審之原因。
據上論結，應依刑事訴訟法第三百九十七條、第四百零一條，判決如主文。
中      華      民      國    八十八    年     十二     月      九      日
                              最高法院刑事第八庭
                                  審判長法官  吳  雄  銘
                                        法官  池  啟  明
                                        法官  石  木  欽
                                        法官  郭  毓  洲
                                        法官  吳  三  龍
      右正本證明與原本無異
                                              書  記  官
中      華      民      國    八十八    年     十二     月     十四     日
